【裁判字號】    90,上易,1712
【裁判日期】    901126
【裁判案由】    詐欺
【裁判全文】
臺灣高等法院臺南分院刑事判決            九十年度上易字第一七一二號  Ａ
      上  訴  人
      即自訴  人  甲  ○  ○
                (即金順利當鋪.
      被      告  乙  ○  ○
右上訴人因被告詐欺案件，不服臺灣臺南地方法院九十年度自字第二○六號中華民國
九十年九月十三日第一審判決，提起上訴，本院判決如左：
    主  文
上訴駁回。
    理  由
一、上訴意旨略以：上訴人甲○○（即金順利當鋪）與國家社會同時被害之個人，仍
    不失為因此犯罪而直接被害之人，從而自訴人之提起自訴乃為適法云云。
二、按犯罪之被害人得提起自訴，刑事訴訟法第三百十九條第一項固定有明文，所謂
    「犯罪之被害人」，係指因犯罪而直接被害之人為限，必其人之法益由於犯罪行
    為直接所加害，若須待乎他人之另一行為而其人始受損害者，即非因犯罪直接所
    受之損害，不得提起自訴，不得提起自訴而提起者，應諭知不受理之判決，為刑
    事訴訟法第三百三十四條所明定。至個人與國家或社會，因犯罪而同時被害者，
    該被害之個人，固亦得提起自訴，但所謂同時被害，自須個人之被害與國家或社
    會之被害由於同一之犯罪行為所致，若犯罪行為雖足加國家或社會以損害，而個
    人之受害與否，尚須視他人之行為而定者，即不能謂係同時被害，仍難認其有提
    起自訴之權。
三、經查：本件自訴人甲○○（即金順利當鋪）自訴被告乙○○涉犯刑法第二百十四
    條之使公務員登載不實罪嫌，係以被告乙○○將行車執照質押予自訴人後，卻又
    將其所有自小客車過戶予第三人，足見被告應係以向監理機關謊報行車執照遺失
    ，以達其將自小客車過戶他人之目的等情。按向監理機關謊報行車執照遺失申請
    重發，固足使監理機關誤信而重發行照，然此種謊報行為，在他人是否因此被害
    ，尚繫於監理機關所屬公務員採信其陳述與否而定，自訴人並非因謊報行為直接
    或同時受有損害，即與刑事訴訟法第三百十九條所稱之被害人並不相當，其無提
    起自訴之權，自不待言。核自訴人之個人法益並未直接受到侵害，依法個人不得
    提起自訴，是以本件自訴人並非本件犯罪之直接被害人，依法不得提起自訴，原
    審不經言詞辯論，逕為諭知不受理之判決，於法尚無違誤。
四、綜上所述，原審依職權調查結果，逕為不受理判決之諭知，並無不當，應予維持
    。自訴人上訴意旨，仍執前詞，指摘原判決不當，為無理由，應予駁回，爰依刑
    事訴訟法第三百七十二條之規定，不經言詞辯論判決駁回上訴。
據上論斷，應依刑事訴訟法第三百六十八條、第三百七十二條，判決如主文。
中    華    民    國      九十      年      十一      月      二十六    日
                                  臺灣高等法院臺南分院刑事第四庭
      審判長法官  陳    義    仲
                                            法官  徐    財    福
                                            法官  宋    明    蒼
右正本證明與原本無異。
不得上訴。
                                      法院書記官  余    素    美
中    華    民    國      九十      年      十一      月      二十八    日


司法院資訊處製作；財團法人民間司法改革基金會備份。
